台灣彰化地方法院民事判決　　　95年度訴字第880號
原　　　告　丁○○
　　　　　　　　　　　　15號.
　　　　　　甲○○
　　　　　　丙○○
　　　　　　乙○○
　　　　　　　　　　　　樓
兼前列四人共同
訴訟代理人　戊○○
被　　　告　庚○○
　　　　　　　　　　　　號
訴訟代理人　己○○
　　　　　　　　　　　　號
上列當事人間請求損害賠償事件，業經本院於民國九十六年一月
十日言詞辯論終結，茲判決如下：
    主    文
原告之訴駁回。
訴訟費用由原告負擔。
    事實及理由
一、原告主張：（一）被告於民國（下同）九十四年十二月二十
    四日十七時二十分許，騎乘車牌號碼ＨＰＶ─０１８號重型
    機車，沿彰化縣溪湖鎮○○里○○路外側車道，由北往南方
    向行駛，行經彰化縣溪湖鎮○○路與信善街口時，原應注意
    車輛行經閃光燈交叉路口時，應減速小心通過，且應注意車
    前狀況，並隨時採取必要之安全措施；復依當時天候晴、日
    暮、柏油乾燥之無缺陷路面等情形，亦無其他不能注意之情
    事，竟與騎乘車牌號碼Ｊ７Ｈ－８７６號機車，沿彰化縣溪
    湖鎮○○街由西往東方向行駛之被害人胡金因發生碰撞，致
    人車倒地，並受有左側股骨骨折、蛛網膜下出血等處之傷害
    。嗣胡金因因受有上開傷害而至財團法人彰化基督教醫院接
    受開放性復位與鋼釘鋼板內固定手術，迨出院後，又於九十
    五年一月九日入住行政院衛生署彰化醫院（以下簡稱署立彰
    化醫院）附設護理之家，而於同年二月四日不幸死於該護理
    之家，爰依民法第一百九十二條第一項及第一百九十四條規
    定，請求命被告賠償殯葬費及精神慰撫金如下：(1)殯葬費部
    分：原告等人因被告不法侵害原告之父親受傷致死，而支出
    殯葬費新台幣（下同）十一萬零一百元；(2)精神慰撫金部分
    ：原告等五人均為死者胡金因之子女，因被告之侵權行為而
    蒙受樹欲靜而風不止，子欲養而親不在之喪父之痛，且原告
    等人與先父之父子女感情彌篤，如今竟天人永隔，其痛實難
    度量，故原告等五人各請求被告賠償三十萬元之精神慰撫金
    。（二）被告所為前開侵權行為，雖經鈞院以九十五年度交
    簡字第四七號刑事簡易判決過失傷害人，處拘役伍拾日；然
    依署立彰化醫院所出具之九十五年七月二十七日彰醫秘字第
    ○九五○○○三七七四號函所稱老人施行手術百分之五十會
    發生併發症，死者有缺血性心臟病及慢性氣管炎，慢性氣管
    炎即是併發症；且依署立彰化醫院出具診斷證明書記載「(1)
    左下肢骨折（已手術）後期影響、(2)慢性氣管炎（原告誤載
    為(1)死者左下肢骨折（已手術）(2)後期影響慢性氣管炎…）
    (3)缺血性心臟病」，上開診斷證明書既記載死者因車禍左下
    肢骨折手術後期會影響慢性氣管炎及引起缺血性心臟病，足
    認胡金因之死亡與被告之過失侵權行為間應具有相當因果關
    係，惟因鈞院刑事庭未通知原告到庭，致使原告無法告知死
    者胡金因之死亡結果與被告過失行為間具有因果關係之事實
    ，故而前開刑事簡易判決才未以過失傷害致死論罪。（三）
    台灣高雄地方法院審理八十七年度交易字第六０一號林慶村
    過失傷害案件，即判決林慶村過失致人於死，該案之案情即
    認為「謝吳澄英則受有全身多處骨折之傷害，因而導致肺炎
    （骨折的系統併症）合併敗血性休克及呼吸衰竭，於八十七
    年四月廿七日凌晨三時三十分許傷害不治死亡。」，該案經
    送行政院衛生署醫事審議委員會鑑定，鑑定結果即認為「告
    訴人謝吳澄英之死亡雖非由車禍直接造成死亡，但因車禍所
    造成的多發性骨折，導致產生骨折的局部併發症─肺炎，造
    成肺炎合併敗血性休克及呼吸衰竭死亡」，本件案情與該件
    案情完成雷同，故被告應對死者之死亡，負侵權行為損害賠
    償責任等語。並聲明：被告應給付原告等人一百六十一萬零
    一百元，及自本起訴狀繕本送達被告翌日起至清償日止，按
    年息百分之五計算之利息。訴訟費用由被告負擔。
二、被告則以：（一）本件車禍，依車輛事故鑑定委員會所為之
    認定，本件死者胡金因係閃紅燈衝出，乃為肇事主因；又被
    告於本件車禍事故發生當時，係為下班時間，並無趕時間、
    騎快車或超速之情形，乃為正常駕駛行為，而胡金因所騎乘
    機車突然衝出並隨即撞及被告機車之右側，應非被告注意車
    前狀況所能預防，故被告應無賠償責任。（二）再者，胡金
    因年已七十幾歲，原患有高血壓、心臟病及腎臟不全等疾病
    ，胡金因之死亡，係心臟衰竭之自發性疾病所致，並非本件
    車禍事故所造成，其死亡結果與本件車禍應無因果關係，刑
    事判決亦認定胡金因之死亡與被告之過失行為間不具有因果
    關係，故原告之請求，應無理由等語置辯。並聲明：原告之
    訴駁回。
三、二造不爭執之事項：
（一）被告因上揭過失傷害行為，經本院刑事庭於九十五年八月
      廿九日以九十五年度交簡字第四七號刑事簡易判決處拘役
      五十日，如易科罰金，以三百元折算一日，旋告確定。
（二）原告之父胡金因因被告之前開過失傷害行為受有左側股骨
      骨折、頭部外傷併蛛網膜下出血等處之傷害，於財團法人
      彰化基督教醫院接受骨折復位與鋼釘固定術治療，於九十
      五年一月九日出院後，即入住署立彰化醫院附設護理之家
      ，於同年二月四日死於該護理之家。
四、得心證之理由：本件兩造之爭點厥為被害人胡金因之死亡結
    果與被告之過失傷害行為之間有無相當因果關係？
（一）原告主張其父胡金因係因被告之過失傷害行為致死，依民
      事訴訟法第二百七十七條規定，自須先予證明此相當因果
      關係之存在。所謂相當因果關係，係以行為人之行為所造
      成之客觀存在事實，依經驗法則，可認通常均可能發生同
      樣損害之結果而言；如有此同一條件存在，通常不必皆發
      生此損害之結果，則該條件與結果並不相當，即無相當因
      果關係；不能僅以行為人就其行為有故意過失，自認該行
      為與損害間有相當因果關係。查：財團法人彰化基督教醫
      院前以九十五年八月十四日九十五彰基病歷字第０九五０
      八００二六號函覆：胡君（指胡金因）於九十四年十二月
      廿四日因車禍入本院治療，ＣＴ檢查後發現有頭部外傷併
      微蜘蛛網膜下出血及左側股骨骨折。因胡君很快即轉為清
      醒，故待胡君於九十五年十二月三十日頭部外傷情況穩定
      後，即施行骨折復位及鋼釘固定術治療。其骨科手術過程
      順利，無併發症或後遺症，故其後來之死亡應和左股骨骨
      折無因果關係等語，並檢附胡金因住院期間病歷資料影本
      供參，被告因上述過失傷害犯行經台灣彰化地方法院檢察
      署檢察官以九十五年度調偵字第二二一號聲請簡易判決處
      刑，檢察官於聲請書亦論敘胡金因之死亡與被告之過失傷
      害行為並無因果關係存在等情，業經本院依職權調閱本院
      九十五年度交簡字第四七號過失傷害案件卷宗（含警偵卷
      ）查核屬實。次查，胡金因前於九十五年一月九日於財團
      法人彰化基督教醫院出院後，因有骨折與多發性關節炎，
      生活起居無法自理乃入住署立彰化醫院附設護理之家，入
      住期間若有任何病況皆由該院安排相關醫療服務，自九十
      五年一月九日入住至同年二月四日死亡止，期間胡金因除
      於九十五年一月十二日因關節病變（多處部位）、胃功
      能性疾患、閉鎖性骨折接受拆線等處置、於同年一月十
      七日、廿四日因下肢骨折後期影響各接受中度治療（複雜
      五十分鐘）、肌力及耐力訓練、促進技術、行走訓練、
      於同年一月廿四日因關節病變（多處部位）、胃功能性疾
      患、閉鎖性骨折經醫師開藥（廿八日）供其服用外，餘均
      係因本態性高血壓、慢性支氣管炎、貧血、皮癬菌病、急
      性鼻咽炎（感冒）、慢性消化性潰瘍、腸功能性疾患、腎
      功能不良所致疾患、外因性氣喘、花粉所致過敏性鼻炎等
      疾病就診；胡金因於九十五年二月四日當天午餐時，生命
      徵象仍十分正常，於下午一點要求回房午睡，至下午二點
      十分經服務員發現異樣，通知醫護人員急救仍宣告不治等
      情，並有該院九十五年十二月廿二日彰醫病字第０九五０
      ００七一四三號覆函、病歷摘要及就診病歷影本在卷可憑
      ，經核亦無因車禍所生骨折或頭部外傷惡化診療之事證；
      況稽之原告提出胡金因之死亡證明，其上所載死因「心臟
      衰竭」，亦難認與胡金因因車禍所生傷害有何關聯。原告
      雖另以署立彰化醫院九十五年六月七日開立之診斷證明書
      ，其上記載胡金因生前病名為「左下肢骨折（已手術）後
      期影響、慢性支氣管炎、缺血性心臟病」等語及該院九十
      五年七月廿七日函謂「關於令尊（指胡金因）死亡原因是
      否與車禍有因果關，因其年事已高，且有高血壓、心臟病
      、腎臟功能不佳等慢性疾病，前又因車禍造成外傷與骨折
      ，接受骨科手術，根據本院骨科醫師提供之文獻分析意見
      表示：老年人手術後之死亡率約為２０％─３０％，而手
      術後發生併發症的機率亦達５０％，故死亡與車禍不能說
      無相關等語，主張前述相當因果關係之存在，然查：前者
      診斷證明書係記載胡金因之病名，並無從由其記載得悉胡
      金因之死亡結果與該等病名之關聯，原告曲解該診斷證明
      書係記載死者因車禍左下肢骨折手術後期會影響慢性氣管
      炎及引起缺血性心臟病，並不足取；而依後者函文所敘內
      容，係醫師提供相關文獻資料供參，與本件胡金因於九十
      四年十二月三十日骨科手術後，因手術過程順利，並無後
      遺症或併發症，亦未死亡之情形並不相同（參上述財團法
      人彰化基督教醫院覆函，原告主張慢性氣管炎即為骨科手
      術之併發症云云，與醫療單位之意見不符，亦未舉證以明
      之；至胡金因嗣於九十五年二月四日死亡，已在骨折手術
      後一月餘始發生，與骨科手術後死亡之情形不同），該函
      斷章取義稱「死亡與車禍不能說無相關」，並無臨床解剖
      醫學或法律上之根據，均不足憑採。
（二）原告另舉台灣高雄地方法院審理八十七年度交易字第六０
      一號林慶村過失傷害案件，以該案經送行政院衛生署醫事
      審議委員會鑑定，鑑定結果即認為「告訴人謝吳澄英之死
      亡雖非由車禍直接造成死亡，但因車禍所造成的多發性骨
      折，導致產生骨折的局部併發症─肺炎，造成肺炎合併敗
      血性休克及呼吸衰竭死亡」，主張本件案情與該件案情完
      成雷同，故被告應對死者之死亡，負侵權行為損害賠償責
      任云云，並提出該件刑事判決影本一份為證，惟觀諸該件
      判決及原告上揭引用內容，可知該件被害人謝吳澄英因車
      禍造成骨折，並因而產生骨折局部併發症─肺炎，與本件
      死者胡金因雖因車禍造成左股骨骨折，惟因手術過程順利
      ，並無併發症或後遺症之情形並不相同，原告穿鑿比附，
      亦不足取。原告聲請囑託行政院衛生署醫事審議委員會鑑
      定相當因果關係存在，惟依財團法人彰化基督教醫院前揭
      函文、病歷資料及依胡金因在署立彰化醫院安養過程之醫
      療紀錄觀之，並無因骨折手術惡化就診之資料，可知胡金
      因之死亡結果與被告之過失傷害行為間並無相當因果關係
      存在，已甚明確，是原告此部分聲請核無必要，特此敘明
      。
（三）綜上，依原告舉證既無法證明其父胡金因之死亡結果與被
      告之過失傷害行為間具相當因果關係，其依侵權行為之法
      律關係請求被告賠償殯葬費及慰撫金即無理由，應予駁回
      。
五、負擔訴訟費用之依據：民事訴訟法第七十八條。
中      華      民      國  九十六  年  一  月  廿四  日
                            民事第一庭  法  官  簡燕子
以上正本係照原本作成。
如對本判決不服，於本判決送達後廿日內得向本院提出上訴狀。
中　　華　　民　　國　　96　　年　　1 　　月　　24　　日
                                        書記官  林嘉賢
